【裁判字號】    95,上訴,3901
【裁判日期】    951213
【裁判案由】    家暴殺人未遂
【裁判全文】
臺灣高等法院刑事判決                95年度上訴字第3901號
上  訴  人  臺灣板橋地方法院檢察署檢察官
上  訴  人
即  被  告  乙○○
選任辯護人  林富村律師
上列上訴人因被告家暴殺人未遂案件，不服臺灣板橋地方法院94
年度訴字第2314號，中華民國95年7月28日第一審判決（起訴案
號：臺灣板橋地方法院檢察署87年度偵字第5369號），提起上訴
，本院判決如下：
    主  文
上訴駁回。
    事  實
一、乙○○與甲○○原係夫妻關係，乙○○因在外積欠賭債等債
    務，雙方感情不睦，甲○○乃履次要求離婚，詎乙○○心生
    不滿，明知水果刀為尖銳之兇器，如朝人體胸部刺擊，足以
    致人於死，竟萌生殺人之犯意，於民國（下同）87年2月27
    日上午5時許，尾隨甲○○前往臺北縣五股鄉○○○路傢俱
    行地下室，見甲○○彎身清洗廁所之際，逕自持傢俱行地下
    室工具間內之水果刀1把，朝甲○○左後背部刺下1刀，甲○
    ○警覺轉身並舉手護衛抵擋，仍遭乙○○持刀刺中左腋下、
    左手臂內側及外側數刀，致受有左腹部穿刺傷合併大腸破裂
    、左腋下撕裂傷及左手臂2處撕裂傷等傷害，嗣甲○○負傷
    逃往對面店家報警送醫始未發生死亡結果而不遂。
二、案經甲○○訴請臺灣板橋地方法院檢察署檢察官偵查起訴。
    理  由
甲、證據能力部分：
一、按被告以外之人於審判外之陳述，雖不符前4 條之規定，而
    經當事人於審判程序同意作為證據，法院審酌該言詞陳述或
    書面陳述作成時之情況，認為適當者，亦得為證據。當事人
    或辯護人於法院調查證據時，知有第159 條第1 項不得為證
    據之情形，而未於言詞辯論終結前聲明異議者，視為有前項
    之同意。刑事訴訟法第159 條之5 定有明文。本案言詞辯論
    終結前，被告及辯護人並未爭執被告以外之人（如告訴人即
    證人甲○○於警詢時之陳述）於審判外之言詞陳述，無證據
    能力，揆諸上開規定，應認被告乙○○已同意上開各該證據
    方法得作為證據，而本院審酌上開各該證據均非非法取得之
    證據，並無證據力明顯過低之情形，且本院於審判期日已就
    上開證據依法進行調查、辯論，依法自有證據能力，合先敘
    明。
二、又按除顯有不可信之情況外，從事業務之人於業務上或通常
    業務過程所須製作之紀錄文書、證明文書得為證據，刑事訴
    訟法第159 條之4 第2 款定有明文。查新泰綜合醫院診斷證
    明書1 紙之書證，性質上為被告以外之人於審判外之書面陳
    述紀錄，然為從事業務之人於業務上所須製作之證明文書，
    無顯不可信之情況，依前開刑事訴訟法第159 條之4 第2款
    規定，為傳聞證據之例外情形，亦均具有證據能力。
三、證人甲○○於偵查中檢察官訊問時之言詞陳述，雖屬被告以
    外之人於審判外之言詞陳述，惟檢察官於偵訊前已踐行具結
    程序，有結文在卷為憑，已合於法定要件，且上開證人係成
    年人，有完足之觀察、記憶及陳述能力，檢察官亦無任何違
    法取供情事，其所為之證述顯係出於自由意志，可信性極高
    ，復查無「顯有不可信之情況」，依刑事訴訟法第159條之1
    第2項規定，為傳聞證據之例外，亦有證據能力。
乙、實體部分：
一、訊據被告乙○○固坦承於上揭時地持水果刀刺傷告訴人甲○
    ○等情不諱，惟矢口否認有殺人未遂之犯行，辯稱：因伊積
    欠賭債，且侵占送牛奶公司之公款，告訴人要與伊離婚，雙
    方當日吵架後，伊要求告訴人原諒，但告訴人不理會，伊一
    時氣憤始持水果刀刺傷告訴人，告訴人也有持拖把打到伊，
    伊亦受傷，伊當時只是失去理智要教訓傷害告訴人，並無殺
    害告訴人的犯意云云。惟查：
(一)被告於87年2月27日上午5時許，在臺北縣五股鄉○○○路傢
    俱行之地下室，持傢俱行地下室工具間內之水果刀1把，於
    告訴人甲○○彎身清洗廁所之際，逕自持上開水果刀，朝告
    訴人甲○○左後背部刺下1刀，告訴人甲○○轉身並舉手護
    衛抵擋，仍遭持刀刺中左腋下、左手臂內側及外側數刀，嗣
    因告訴人甲○○負傷逃往附近店家，始倖免於難等情，已據
    被告坦承不諱（見94年度偵緝字第1390號偵查卷第10、11、
    24頁），核與證人即告訴人甲○○於檢察官偵查、原審審理
    時指訴之情節相符（同上偵查卷第23、24頁，87年度偵字第
    5369號偵查卷第19頁反面、第20頁），並有甲○○當天遭刺
    所穿著衣服之照片7張（同上偵查卷第21、22頁）在卷足憑
    。又被告持水果刀刺傷告訴人甲○○，至告訴人甲○○受有
    左腹部穿刺傷合併大腸破裂、左腋下撕裂傷及左手臂2處撕
    裂傷等傷害，亦有新泰綜合醫院診斷證明書1紙（同上偵查
    卷第5頁）在卷足參。
(二)按刑法上殺人罪與傷害人致死罪之區別，應以行為人有無「
    殺意」為斷。而「殺意」包括有無死亡之預見，至於被害人
    受傷之程度，及是否為致命部位，固不能據為認定有無殺意
    之唯一標準，但加害人之下手情形如何，於審究犯意方面，
    仍不失為重要參考資料，最高法院18年上字第130號判例、
    第1309號判例、20年非字第104號判例參照。是按刑法上所
    定殺人未遂罪與傷害罪之區別，雖不以兇器、下手部位及傷
    痕之多少為絕對之標準，然一般人對於持利刃等兇器朝人體
    重要部位猛刺，足以殺人，主觀上應能預見，查被告持鋒利
    水果刀猛力朝告訴人甲○○胸、腹部猛刺，短短時間內即造
    成告訴人身中多刀，告訴人左腋下撕裂傷約5公分及7公分深
    及左手臂2處裂傷約7公分，造成大量出血，其中左腋下刺1
    刀，幾已接近心臟，另告訴人並因左腹部穿刺傷合併大腸破
    裂，住院10幾天，經半年因大腸沒有癒合，再次住院手術縫
    補，住院40多天仍無法癒合，嗣再前往馬偕醫院住院等情，
    亦據告訴人甲○○結證屬實，並有上開診斷證明書可憑，是
    依上開傷口之深度，可知被告下手之重；參以告訴人即證人
    甲○○於偵查中證稱：被告案發前在家中同床時就說，「要
    刺死伊，刺死伊就是被告的老婆」，被告的意思是說，伊如
    果沒有死可能還會嫁給別人等語（見94年度偵緝字第1390號
    偵查卷第23頁），且被告於偵查中亦自承有說過上開話語，
    因為俗語說妻死就是伊的等語（同上偵查卷第11頁），益徵
    被告主觀上確具有殺人之犯意甚明。
(三)被告雖辯稱：伊當時並無刺死告訴人之意思，否則不會中途
    停手云云。但查：被告於案發當時以鋒利水果刀朝告訴人左
    後背部猛刺1刀，遭告訴人舉手護衛抵擋卻仍未停手，繼續
    持刀朝告訴人刺中左腋下、左手臂內側及外側數刀等情，足
    見被告係持刀朝告訴人身體要害猛刺1刀，倘非告訴人以手
    臂阻擋被告之攻擊行為，告訴人胸部、腹部等重要部位即遭
    被告持刀砍殺，性命堪憂，足認被告持刀砍刺告訴人，確有
    殺人之故意。至被告於當時即令有中途停手之舉，惟告訴人
    甲○○於原審審理時證稱：「我對被告說不要再殺我了，被
    告就停下來，我就趁機逃走」等語，足見被告係因告訴人甲
    ○○哀求始行停手，尚難認定其在動手刺殺告訴人甲○○之
    初無殺人之犯意。被告所辯伊無致人於死之決心，僅具傷害
    犯意云云，無非避重就輕之詞，不足採信。本案事證明確，
    被告犯行堪以認定。
二、被告持水果刀殺害告訴人甲○○未遂，因而致告訴人受有上
    開傷勢，核其所為，係犯刑法第271條第2項、第1項之殺人
    未遂罪。被告已著手於上開殺人行為之實行而不遂，為未遂
    犯，依刑法第26條前段規定按既遂犯之刑度減輕之；按未遂
    犯得按正犯之刑減輕之規定，原定於刑法第26條前段，該規
    定已於95年7月1日修正公布施行之刑法中移列於第25條第2
    項，構成要件及刑責未變更，非屬刑法第2條法律變更，自
    應適用修正後刑法第25條第2項之規定減輕其刑。另刑法第
    65條第2項修正後，無期徒刑減輕者，為「20年以下15年以
    上有期徒刑」，已使法官量刑範圍受到限縮，行為人將受到
    較舊法為重或刑期較高之刑罰，行為人受處罰之實質內涵顯
    有變更，應屬刑法第2條第1項之法律變更，是以被告行為後
    法律變更，經比較新舊法結果，新法並未有利於被告，應依
    刑法第2條第1項前段之規定適用行為時法律，即依修正前刑
    法第65條第2項之規定減輕其刑（無期徒刑減為7年以上有期
    徒刑，有期徒刑部分則減輕其刑）。
三、原審同此認定，因依刑法第2條第1項前段、第271條第2項、
    第1項、第25條第2項、修正前刑法第65條第2項各規定，並
    爰審酌被告素行、智識程度、犯罪動機、手段、告訴人身體
    多處受創，住院多次，傷勢嚴重，且被告迄未仍與告訴人達
    成和解，賠償損害，犯罪後態度不佳等一切情狀，量處有期
    徒刑伍年陸月，核其認事用法，俱無違誤，量刑亦甚允洽。
    公訴人上訴意旨，指摘原判決量刑過輕，被告上訴意旨，仍
    執陳詞，否認犯罪，均為無理由，胥予駁回。
四、被告持以殺傷告訴人之水果刀1把，告訴人甲○○於本院審
    理時雖供稱：「刀子是案發前幾天他有拿出來說要殺我，我
    家裡沒有那種刀子，是否他買的我不知道」等語，惟被告於
    本院審理時堅稱水果刀係在案發地點傢俱行地下室工具間隨
    手取得等語，且乏證據證明係屬被告所有，乃不予宣告沒收
    。
據上論斷，應依刑事訴訟法第368條，判決如主文。
本案經檢察官呂光華到庭執行職務。
中    華    民    國    95    年    12    月    13    日
                  刑事第十七庭  審判長法  官  陳貽男
                                      法  官  鄭水銓
                                      法  官  高明哲
以上正本證明與原本無異。
如不服本判決，應於收受送達後十日內向本院提出上訴書狀，其
未敘述上訴之理由者並得於提起上訴後十日內向本院補提理由書
（均須按他造當事人之人數附繕本）。
                                      書記官  李垂福
中    華    民    國    95    年    12    月    14    日
附錄本案論罪科刑法條全文：
刑法第271條
殺人者，處死刑、無期徒刑或 10 年以上有期徒刑。
前項之未遂犯罰之。
預備犯第 1 項之罪者，處 2 年以下有期徒刑。
乙○○殺人未遂，處有期徒刑伍年陸月。


司法院資訊處製作；財團法人民間司法改革基金會備份。
